臺灣高等法院高雄分院刑事判決　　　　　九十一年度上訴字第五五號
　　上　訴　人
　　即　被　告　乙○○
　　　　　　　　丙○○
　　共　　　同
　　選任辯護人　王文雄
　　上　訴　人
　　即　被　告　丁○○
右上訴人等因違反廢棄物清理法案件，不服臺灣高雄地方法院九十年度訴字第一八九
五號中華民國九十一年三月七日第一審判決（起訴案號：臺灣高雄地方法院檢察署九
十年度偵字第七二０五、一二七五四號、併辦案號：同署九十年度偵字第一七五六六
號），提起上訴，本院判決如左：
      主      文
上訴駁回。
      事      實
一、丁○○曾於民國八十二年間因妨害風化罪，經最高法院判處有期徒刑二年六月確
    定，於八十五年一月二十八日假釋期滿執行完畢。
二、乙○○係設於高雄市苓雅區○○○路九七巷四二號「鴻碩工程企業有限公司」（
    下稱鴻碩公司）及設於高雄縣鳳山市○○街三十一號一樓「大義發環保工程有限
    公司」（下稱大義發公司）之堆積砂石現場負責人，甲知坐落於高雄市○○區○○段第二七九地號土地（即起訴書所載之重劃後青海段第一七八至一八二號土地
    ）屬於高雄市四十四期重劃區範圍，重劃完成後分別為他人所有（高雄市政府、
    福山汽車修理廠有限公司、梁文一、楊美英、郭其田等人共有），現正由高雄市
    政府地政處土地開發總隊（下稱土地開發總隊）管理中，竟意圖為自己不法之利
    益，為便利鴻碩、大義發公司販售建築砂石之用，自八十九年三月間某日起，在
    上開土地堆積砂石，佔用該地號土地如附圖所示Ａ部分，共計竊佔面積達一一五
    點六平方公尺。
三、又乙○○甲知鴻碩、大義發公司均未領有廢棄物清除、處理許可文件，不得從事
    廢棄物之清除、處理，竟連續於下列時間，以下列方式，未經許可擅自從事廢棄
    物之清除：(1)由乙○○僱用丙○○為公司司機，共同基於擅自清除廢棄物之概括
    犯意聯絡，自八十九年十一月間起至九十年四月十一日止，為爭取延緩拆除前揭
    土地堆積砂石之建築物，受高雄市鼓山區龍水里里長侯文安之委託，負責清除四
    十四期重劃區內遭不詳人士棄置之混凝土石塊、木板、磚塊等廢棄物，由丙○○
    駕駛大義發公司所有車牌號碼ＺＭ－九０七號自用大貨車，至上址重劃區內載運
    磚塊、混凝土石、磚塊等廢棄物，繼之由乙○○駕駛怪手，將所蒐集之廢棄物壓
    碎並混入廢土攪拌，再由丙○○趨車載運至高雄市大林蒲南星計畫廢土傾倒區矇
    混進場傾倒，如清運之廢棄木板量過多，無法矇混進入南星計劃區時，即於系爭
    土地上，以焚燒方式焚燬處理。嗣於九十年四月十一日下午一時三十分許，乙○○駕駛怪手、丙○○駕駛上開大貨車正清除廢棄物時，為內政部警政署環保警察
    隊第三中隊警員當場查獲。(2)於八十九年十二月八日，以每日新台幣（下同）一
    千五百元之代價，僱用與渠有犯意聯絡之丙○○、丁○○，共同基於前揭未經許
    可擅自清除廢棄物之概括犯意，受不詳姓名之人委託，負責清除高雄縣大社鄉觀
    音山某寺廟興建納骨塔工程所產生之廢木板、磚塊、混凝土塊等一般事業廢棄物
    ，丙○○、丁○○遂於同日下午一時許，分別駕駛鴻碩公司所有車牌號碼ＺＷ－
    七００號（查獲當時車牌已遭吊扣）、ＺＷ─八四一號自用大貨車，前往觀音山
    納骨塔載運上開廢棄物後，隨即依乙○○之指示，載往由陳敏雄（已經原審另案
    判處有期徒刑一年二月，緩刑四年確定）所提供位於高雄縣旗山鎮○○○段九三
    五之七五二號荔枝園土地傾倒，而從事廢棄物之清除。嗣於同日下午一時五十分
    許，丙○○、丁○○駕駛前揭大貨車至上述荔枝園內傾倒廢棄物時，為警當場查
    獲。
四、丙○○復承前從事廢棄物清除之概括犯意，受僱於施錫堯負責之「皇立企業有限
    公司」（設於高雄市前金區○○○街九十號，下簡稱皇立公司）擔任司機，與亦
    受施錫堯僱用之龔克偉（嗣更名為龔家偉）、黃貴瑜（以上三人另經檢察官提起
    公訴），四人共同基於從事廢棄物清除之概括犯意聯絡，甲知皇立公司未領有廢
    棄物清除之許可文件，竟自民國九十年五月間起，接受高雄縣、市不特定人之委
    託代為清除一般事業廢棄物，由丙○○、龔克偉輪流駕駛未領有清除廢棄物執照
    之砂石車，連續載運混雜廢土、廢木板、廢鐵、廢塑膠、廢保麗龍、灰燼、垃圾
    等廢棄物，至施錫堯向不知情地主租用之高雄縣仁武鄉○○段八二一地號土地傾
    倒多次，黃貴瑜則在現場駕駛挖土機整地、將廢棄物分類及指揮人車進出。嗣於
    九十年九月七日中午十二時三十分許，龔克偉駕駛ＺＸ－二九三號、丙○○駕駛
    ＺＸ－四六八號砂石車載運廢棄物至上址傾倒後，黃貴瑜駕駛挖土機在該處清理
    之際，為內政部警政署環保警察隊第三中隊警員當場查獲。
五、案經高雄市政府警察局鼓山分局移送及高雄縣警察局旗山分局報請台灣高雄地方
    法院檢察署檢察官偵查起訴暨移送併案。
    理  由
一、訊據上訴人即被告乙○○固供承有自上揭時間起，在前開土地上堆置砂石，占用
    該土地如附圖所示Ａ部分面積之土地，惟矢口否認有何竊佔犯行，辯稱：伊公司
    係載運細砂至系爭土地處理、分裝，分裝後即運離，沒有長期竊佔之意思云云。
    惟查：上開高雄市四十四期重劃區內之鼓山區○○段第二七九地號土地即重劃後
    青海段第一七八至一八二號土地，所有人為高雄市政府、福山汽車修理廠有限公
    司、梁文一、楊美英等二人共有、郭其田等七人共有，被告受僱於鴻碩、大義發
    公司擔任現場負責人，未經所有人同意，即在上開土地堆置砂石，竊佔前開土地
    面積計一一五點六平方公尺等事實，業經告訴代理人土地開發總隊工程技術員李
    俊洲於警訊中指述甲確，有卷附土地清冊、地籍圖、竊佔現場照片十二幀可佐，
    復經原審依職權勘驗現場，並囑託地政人員測量屬實，有勘驗筆錄一份及高雄市
    政府地政處鹽埕地政事務所九十一年一月三日土地複丈成果圖（即附圖）在卷可
    稽。又被告係受僱擔任鴻碩、大義發公司買賣砂石之現場負責人，並因經營砂石
    買賣之便，在系爭土地堆置砂石再予分裝、運離等情，迭據被告乙○○自承在卷
    ，況其亦甲知並未取得該土地之所有人或管理單位之同意，仍予擅自占用，是不
    論各批砂石堆置於系爭土地之時間久暫，被告自八十九年三月起即已占有使用該
    部分土地，該土地實際上亦為被告所支配、管領無訛，足徵其主觀上確有竊佔他
    人土地得不法利益之意圖至甲。是被告所辯上情，乃屬事後避就之詞，自無足取
    。事證甲確，被告竊佔之犯行，洵堪認定。
二、右揭事實二、三部分受鴻碩、大義發公司現場負責人乙○○之指使，未領得廢棄
    物清除許可證，即擅自載運廢棄物傾倒；右揭事實四部分受皇立公司負責人施錫
    堯之指示，違法從事廢棄物清運等事實，迭據上訴人即被告乙○○、丁○○、丙○○於警訊、偵查中，原審及本院供承不諱，核與證人即另案共犯施錫堯於原審
    審理時所證述情節相符（原審九十一年二月二十一日審判筆錄參照），並有高雄
    縣政府九十年十月三十一日九０府環四字第一八四四九０號、高雄市政府九十年
    十月二十九日高市府環四字第四一六九一號函附卷可稽。又被告等所清運之廢棄
    物，確為廢木板、廢磚塊及一般生活垃圾等一般建築事業廢棄物，此觀之卷附高
    雄縣環境保護局事業廢棄物稽查工作紀錄表、查獲現場照片二十二幀自甲，足認
    其等未經許可清運廢棄物之行為，應受廢棄物清理法之規範甚甲。再者，另案被
    告陳敏雄未經許可提供土地堆置廢棄物之犯行，業經原審以九十年訴字第八三四
    號判處有期徒刑一年二月，緩刑四年確定；另案被告施錫堯未經許可從事廢棄物
    清除部分，亦經台灣高雄地方法院檢察署檢察官以九十年度偵字第一七五六六號
    、第二三一五四號聲請簡易判決處刑在案，分別有該判決書、簡易處刑聲請書附
    卷可參。足徵被告等上開自白，與事實相符，自得採為認定犯罪之證據。至被告
    丁○○於原審審理時及本院改稱：係受施錫堯之指使，乙○○僅為現場負責人云
    云，惟上開違法清運重劃區及納骨塔之廢棄物二件，均係由被告乙○○負責一節
    ，已據被告乙○○、丙○○供承甲確，況被告丁○○自警訊迄原審調查時均供稱
    ：係受乙○○指使等語，對施錫堯為負責人一事隻字未提，其供述前後不一，自
    難僅憑其事後翻異前供之陳述，遽認本案之幕後負責人係施錫堯。況證人施錫堯
    於本院調查中亦證述：並無指使丁○○載運廢棄物去傾倒之事等語。再參以鴻碩
    、大義發公司之負責人均非施錫堯，有卷附上開公司營利登記資料可憑，難認施
    錫堯係源碩、大義發二公司之幕後老闆，從而，被告丁○○於原審審理時及本院
    改稱：係受施錫堯指使，始去載運廢棄物傾倒云云，自非可取，被告三人前開未
    領有許可文件，擅自從事廢棄物清除之犯，均堪認定。
三、按被告等行為後，廢棄物清理法業於九十年十月二十四日修正公布，同年十月二
    十六日生效施行，而修正前廢棄物清理法第二十二條第二項第四款規定，於修正
    後移列為第四十六條第一項第四款，其法定刑均為「一年以上五年以下有期徒刑
    」，至罰金刑之部分由「得併科一百萬元以下罰金」，修正為「得併科新臺幣三
    百萬元以下罰金」，此僅係由銀元改為等值之新台幣罰金數額，二者之法定刑並
    無不同；且依修正後第四十一條第一項但書規定，有該條但書所列各款情形者，
    則無庸申請許可文件即可受託清除、處理廢棄物業務，是就申請核發許可證之規
    定而言，修正後之規定較原規定放寬，顯見前揭修正後第四十六條第一項第四款
    之規定，較諸修正前第二十條第二項第四款之規定為有利，是依比較新舊法之結
    果，關於被告等違反廢棄物清理法部分，本院自應適用修正後第四十六條第一項
    第四款規定裁判。是核被告乙○○竊佔他人土地堆積砂石及廢棄物，所為係犯刑
    法第三百二十條第二項竊佔罪，應依同條第一項之刑諭處。被告乙○○、丙○○
    、丁○○三人未領有許可文件，即擅自收集、運輸、傾倒、處理廢棄物等所為，
    均係犯修正後廢棄物清理法第四十六條第一項第四款未經許可擅自從事廢棄物清
    除、處理罪。被告三人間就上揭事實三部分未經許可從事廢棄物清理之犯行，有
    犯意聯絡及行為分擔，均為共同正犯；又被告丙○○就事實二、四部分之犯行分
    別與被告乙○○、案外人施錫堯、龔克偉、黃貴瑜有犯意聯絡及行為分擔，亦皆
    為共同正犯。再被告乙○○、丙○○二人就前揭多次違法清運廢棄物之犯行，時
    間緊接，手段皆同，所犯係構成要件相同之罪，顯係基於概括犯意反覆為之，應
    依連續犯之規定論以一罪，並加重其刑。另按竊佔為即成犯，行為人於竊佔行為
    完成之際，犯罪即已成立。查本件被告乙○○竊佔系爭土地之初，係供堆積砂石
    之用，詳如前述，且於八十九年三月間即置於己力支配而完成竊佔行為，竊佔罪
    即已成立；故其事後再予堆置廢棄物，僅係使用方法之變更，並非另一新竊佔行
    為，不影響已成立之竊佔罪。是被告乙○○所犯竊佔及違反廢棄物清理法二罪間
    ，犯意各別、行為互殊，應予分論併罰；公訴人誤認其所犯該二罪間有方法結果
    之牽連關係，尚有未洽，併此敘甲。末查被告丁○○曾於八十二年間因妨害風化
    罪，經最高法院判處有期徒刑二年六月確定，於八十五年一月二十八日假釋期滿
    執行完畢之事實，有台灣高等法院被告全國前案紀錄表在卷可按，其於前案執行
    完畢後，五年以內再犯本件有期徒刑以上之罪，為累犯，應依刑法第四十七條之
    規定，加重其刑。
四、原審因而適用修正後，廢棄物清理法第四十六條第一項第四款、刑法第二條第一
    項前段，第十一條前段、第二十八條、第五十六條、第三百二十條第二項、第四
    十七條、第五十一條第五款之規定，並審酌被告乙○○係此次違法清運廢棄物之
    主謀，丙○○僅係司機，又渠等連續違法從事清運廢棄物多次，且乙○○另犯竊
    佔罪，犯罪情節較重；被告丁○○素行不佳，有台灣高等法院被告全國前案紀錄
    表在卷可按，然其違法受僱傾倒廢棄物之次數僅一次，及渠等所傾倒之廢棄物尚
    非有毒或有危險性之廢棄物，對環境所造成之污染污染非鉅等一切情狀，就被告
    丁○○部分量處有期徒刑一年二月；就被告丙○○部分量處有期徒刑一年四月；
    就被告乙○○所犯二罪，分別量處有期徒刑一年六月（違反廢棄物清理法部分）
    及有期徒刑六月（竊佔罪部分），並定其應執行刑有期徒刑一年十月。經核原判
    決認事用法並無不合，量刑亦屬適度。被告等上訴意旨，或否認犯罪，或指摘原
    判決量刑過重不當，均無理由，應予駁回。
據上論斷，應依刑事訴訟法第三百六十八條，判決如主文。
本案經檢察官邱榮藏到庭執行職務。
中    華    民    國     九十一     年       五       月      二十三    日
                              臺灣高等法院高雄分院刑事第三庭
                                  審判長法官  周賢銳
                                        法官  陳中和
                     法官  謝宏宗
右正本證甲與原本無異。
廢棄物清理法部分如不服本判決應於收受本判決後十日內向本院提出上訴書狀，其未
述上訴理由者，並得於提起上訴後十日內向本院補提理由書狀（均須按他造當事人
之人數附繕本)「切勿逕送上級法院」。
竊佔罪部分不得上訴。
                                      書記官  王秀娟
中    華    民    國     九十一     年       五       月      二十七    日
附錄：本判決論罪科刑法條：
修正後廢棄物清理法第四十六條第一項第四款：
有下列情形之一者，處一年以上五年以下有期徒刑，得併科新臺幣三百萬元以下罰金
：
四、未依第四十一條第一項規定領有廢棄物清除、處理許可文件，從事廢棄物貯存、
    清除、處理，或未依廢棄物清除、處理許可文件內容貯存、清除、處理廢棄物。
刑法第三百二十條第二項
意圖為自己或第三人不法利益，而竊佔他人之不動產者，依前項之規定處斷。
                                                                     Ａ
